【裁判字號】    95,上訴,783
【裁判日期】    950627
【裁判案由】    毒品危害防制條例
【裁判全文】
臺灣高等法院刑事判決                 95年度上訴字第783號
上  訴  人
即  被  告  甲○○
            乙○○
                    （現在臺灣桃園女子監獄執行中）
共      同
選任辯護人  張人志律師
            陳傳中律師
上列上訴人因毒品危害防制條例案件，不服臺灣桃園地方法院94
年度訴字第1060號，中華民國九十五年一月三日第一審判決（起
訴案號：臺灣桃園地方法院檢察署94年度偵字第4346號），提起
上訴，本院判決如下：
    主  文
原判決撤銷。
甲○○連續販賣第一級毒品，累犯，處有期徒刑捌年，扣案之第
一級毒品海洛因陸包（淨重1.10公克、空包裝重1.29公克，純度
23.68％）、第一級毒品海洛因包（共計淨重15. 96公克，空
包裝重1. 25公克，純度67.58％）均沒收銷燬之；扣案之行動電
話機具壹支（不含門號）沒收。犯罪所得新臺幣伍仟元，沒收之
，如全部或一部不能沒收時，以其財產抵償之。
乙○○共同販賣第一級毒品未遂，累犯，處有期徒刑肆年。扣案
之第一級毒品海洛因陸包（淨重1.10公克、空包裝重1.29公克，
純度23.68％）沒收銷燬之；扣案之行動電話機具壹支（不含門
號）沒收。
    事  實
一、甲○○、乙○○有下列前案紀錄，均構成累犯：
（一）甲○○前因違反肅清煙毒條例及槍砲彈藥刀械管制條例案
      件，經本院院判處有期徒刑三年四月及四月，應執行有期
      徒刑三年六月確定，於民國九十二年二月八日執行完畢。
（二）乙○○前因違反麻醉藥品管理條例案件，經原審法院判處
      有期徒刑三月；復因違反肅清煙毒條例案件，經本院判處
      有期徒刑三年八月，均經確定，經接續執行，於九十二年
      八月四日因縮短刑期執行完畢。
二、甲○○不思悔改，明知海洛因係毒品危害防制條例第二條第
    二項第一款所規定之第一級毒品，不得販賣、持有；仍基於
    販賣海洛因營利之概括犯意，以其持用之0000000000號行動
    電話作為販毒之聯絡工具，自九十三年十月一日起迄同年十
    一月二十日止，連續五次，販賣海洛因予黃亭錡，每次新台
    幣一千元，數量約零點二克。其具體方式為，黃亭錡在上開
    時間內以0000000000號行動電話，撥打甲○○使用之000000
    0000號電話，向甲○○表示要購買海洛因，獲甲○○同意並
    聯絡妥當後，黃亭錡立即至甲○○位於桃園縣中壢市○○路
    六四號二樓住處樓下附近等待，並再撥打甲○○上開電話表
    示已到達；因甲○○下肢癱瘓行動不便，即會派請（利用）
    不詳身分且不知詳情之成年男子將海洛因攜至約定地點交付
    予黃亭錡並收取價金。甲○○以此方式販賣海洛因予黃亭錡
    至少五次，共計取得五千元之販賣海洛因之所得。
三、嗣於九十三年十一月二十二日凌晨一時十分許，黃亭錡在桃
    園縣中壢市龍岡加油站廁所內為警查獲，並供出施用之海洛
    因來自甲○○。黃亭錡為配合警方查察，乃於當日凌晨一時
    四四分許，電話聯絡甲○○，並依約定前往甲○○當時所在
    之桃園縣中壢市○○路二號百利遊樂場，黃亭錡到達後即依
    例交付一千元予甲○○，佯稱購買海洛因，甲○○隨即將該
    一千元轉交予在旁之女友乙○○，並指示乙○○交付海洛因
    予黃亭錡。乙○○接獲指示後，明知海洛因係前述之法定管
    制之第一級毒品，不得販賣、持有，仍基於與甲○○共同販
    賣海洛因藉以圖利之犯意聯絡，指示黃亭錡隨同伊到遊戲場
    外欲交付海洛因。途中因乙○○察覺事態有異，告知黃亭錡
    稱「感覺怪怪的」等語，並逕自進入遊戲場外之便利商店觀
    察動靜，現場埋伏之員警彭成桄、徐文斌見事態已露，乃向
    前表明身分，逮捕乙○○，並在乙○○身上扣得甲○○、乙
    ○○共同供販賣之海洛因六包（淨重1.10公克、空包裝重
    1.29 公克，純度23.68％），該次販賣海洛因之交易因而未
    遂。
    警方旋即於甲○○身上扣得甲○○所有供販賣海洛因所用之
    行動電話機一支；並經甲○○之同意至其上開住處扣得甲○
    ○所有，欲供己施用及預備供販賣之海洛因三包（共計淨重
    15.96公克，空包裝重1.25公克，純度67.58％），始悉上情
    。
四、案經桃園縣政府警察局楊梅分局報告臺灣桃園地方法院檢察
    署檢察官偵查起訴。
    理  由
壹、程序事項：
  一、查黃亭錡於警詢時之指述，雖屬被告以外之人於審判外之
      言詞陳述；公訴人且未證明該等警詢筆錄具有較可信之特
      別情況。然黃亭錡於警詢時之供述並非非法取得；且黃亭
      錡已於原審具結作證，並經被告及其辯護人為交互詰問；
      又無證據顯示黃亭錡於警詢時之陳述有何違反其任意性之
      情形；黃亭錡且係親自與被告聯絡購買毒品之人，其就親
      自經歷之事實所為之陳述，自屬證明犯罪事實存否所必要
      ，應得為證據。至於其陳述之內容是否與事實相符，是否
      可採，則係證據判斷及證據價值之問題，應先敘明。其次
      ，黃亭錡於檢察官訊問時具結作證，被告之選任辯護人且
      同意有證據能力（見本院九十五年三月十五日筆錄第二頁
      ）；且無證據證明黃亭錡於檢察官訊問時有不能自由陳述
      或受非法取供等情形，依刑事訴訟法第一百五十九條之五
      第一項之規定，亦得為證據。
  二、法務部調查局就扣案之海洛因所為之鑑定（見偵卷第三三
      頁、原審卷一一六頁），性質上為公務員（即法務部調查
      局鑑定人員）於職務上製作之證明文書，復無刑事訴訟法
      第一百五十九條之四第二款所定顯有不可信之情況，且無
      證據證明係公務員違背法定程序所取得；被告之選任辯護
      人亦同意有證據能力（見本院九十五年三月十五日筆錄第
      二頁）依法亦有證據能力。其餘證據，如在被告乙○○身
      上扣得之海洛因、在被告甲○○住處扣得之海洛因、注射
      針筒、甲○○之行動電話機，以及該通聯紀錄等，並無證
      據證明係公務員違背法定程序或經偽造、變造所取得；被
      告之選任辯護人亦同意有證據能力（見本院九十五年三月
      十五日筆錄第），應認前揭證據，均有證據能力，亦先敘
      明。
貳、實體事項：
  一、認定犯罪事實所憑之證據及認定之理由：
  （一）黃亭錡之指證：查黃亭錡於上開期間內，以前述之方法
        ，前後多次，向被告甲○○購買海洛因多次，每次一千
        元，約零點二克；以及被警方查獲後，配合警方之查察
        ，聯絡甲○○購買一千元之海洛因，進而查獲乙○○、
        甲○○等事實，業據黃亭錡於警詢、偵查或原審訊問時
        指述明確（見偵卷第二一頁、五三、五四頁、九十三年
        度核退字第二四三二號卷第十七頁反面、原審卷一第一
        二五頁以下、原審卷二第九頁以下）。
  （二）員警彭成桄、徐文斌之證述：查黃亭錡於九十三年十一
        月二十二日凌晨一時十分許，在桃園縣中壢市龍岡加油
        站廁所內為警查獲後，供出施用之海洛因來自甲○○，
        並配合警方查察，而於當日凌晨一時四四分許，由黃亭
        錡以電話聯絡甲○○，進而前往百利遊樂場與甲○○見
        面，黃亭錡到達後即依例交付一千元予甲○○，佯稱購
        買海洛因，甲○○隨即將該一千元轉交予在旁之女友乙
        ○○，乙○○取得一千元後即帶領黃亭錡走上遊樂場之
        二樓，其後再到隔璧之超商，其後因警方認為乙○○已
        經起疑而表明身分，並在乙○○身上扣得海洛因等事實
        ，亦據員警彭成桄、徐文斌證述明確（見原審卷二第八
        、八十、八一頁）。
  （三）被告二人之供述：
    １、被告甲○○坦承黃亭錡有於九十三年十一月二十二日凌
        晨打電話向甲○○探問行蹤，進而於同日在遊樂場內交
        付一千元，表示要向甲○○購買海洛因，甲○○有將該
        一千元轉交乙○○之事實（見原審卷一第一０三、一二
        九頁）。乙○○於警詢時亦不否認有收受甲○○所交付
        之一千元（見偵卷第十四頁反面），其後於原審訊問時
        陳稱：黃亭錡打電話給甲○○時我在身邊，黃亭錡來遊
        樂場後，一直纏著甲○○要買海洛因，我到遊樂場二樓
        上廁所，黃亭錡跟上去，並跟到到隔璧超商等語（見原
        審卷一第一０四頁）。依上所述，可知被告甲○○、乙
        ○○、證人黃亭錡、彭成桄、徐文斌等人就查獲本案甲
        ○○、乙○○之經過，所述並無不符。亦即黃亭錡為警
        方查獲並供出施用之海洛因來之來源後，配合警方之查
        察，以電話聯絡甲○○，進而前往百利遊樂場，交付一
        千元予甲○○表示要購買海洛因，甲○○隨即將該一千
        元轉交予乙○○，乙○○取得一千元後，確實有帶領黃
        亭錡離開現場，其後，警方在乙○○之身上查獲海洛因
        六包等事實，足可認定。
    ２、被告乙○○雖辯稱：扣案之六包海洛因係其向友人購買
        供己施用云云。然此與被告甲○○所述係其與乙○○共
        同購買等語，並不相符（見偵卷第六十頁）。且黃亭錡
        交付一千元並表示要購買海洛因後，若甲○○未同意，
        何須轉交予乙○○？乙○○若無共同販賣海洛因之犯意
        聯絡，又豈會立即帶領黃亭錡離開，並被查獲海洛因六
        包？被告乙○○所謂黃亭錡纏著買海洛因才跟隨在後云
        云，核係避重就輕之詞，不可採信。被告甲○○所辯其
        以為黃亭錡所交付之一千元，是為了償債云云，亦不可
        採（此部分詳後述）。
    ３、被告甲○○於檢察官訊問時供稱：黃亭錡於案發一星期
        前找我調毒品；又稱：一起調比較便宜，所以我們之前
        都是合起來一起買，大部分都是他（黃亭錡）拿錢到我
        住處，由我向貨主調等語（見偵卷第六一頁）。亦即，
        被告坦承於本案案發前，黃亭錡曾交錢要被告甲○○調
        貨（海洛因）。甲○○於原審提示電話通聯紀錄後，亦
        證稱：有時他（黃亭錡）也會打電話叫我轉讓海洛因給
        他，但因為他向我借錢未還，所以我沒有答應等語（見
        原審卷一第一０五頁）。亦即黃亭錡確有要求甲○○轉
        讓安非他命之情形。而甲○○所謂一起買、調貨、轉讓
        云云，實係黃亭錡向被告購買（詳後述）
  （四）電話通聯紀錄：自九十三年十月一日至同年十一月二十
        日止，黃亭錡使用之0000000000號電話與甲○○使用之
        0000000000號電話，有如附表所示之密集通話紀錄（附
        入專卷）。上開電話係分別由黃亭錡及被告甲○○使用
        之事實，並經黃亭錡及甲○○供承在卷（見偵卷第七、
        三一頁）。本院基於下述之理由，認為該等話紀錄，即
        係黃亭錡向被告探問、購買海洛因之紀錄：
    １、被告甲○○並不否認附表之通話紀錄係其本人與黃亭錡
        之通話。該等通話、發話所在之基地台絕大多數在中壢
        市○○路四十號九樓。被告甲○○於原審坦承該址距離
        其住處極近。其於原審提示上開通聯紀錄後，更坦承：
        有時他（黃亭錡）也會打電話叫我轉讓海洛因給他等語
        ；其於檢察官訊問時供承：案發前黃亭錡曾向其調海洛
        因等語，均如前述。足見該等通聯紀錄與海洛因交易有
        關。
    ２、黃亭錡就其向被告甲○○購買海洛因之時間、地點、經
        過，於警詢或偵查中證稱：自九十三年十月初起至查獲
        當日，其先撥打甲○○電話，詢問甲○○現時有無海洛
        因供應販賣及是否在住處，聯絡妥當後，即至甲○○之
        住處樓下附近等待，再撥打甲○○電話表示已到達，因
        甲○○下肢癱瘓行動不便，即會派請真實姓名年籍不詳
        之成年男子將海洛因攜至約定地點交付並收取價金，黃
        亭錡每次均購買一千元等語（見偵卷第二十至二二頁、
        第三一、三二頁、第五三至五四頁、93年度核退偵字第
        2432號第十六至十八頁）。其後於原審訊問時除有相類
        之證述外，並稱：我固定拿一千元，數量大概是零點二
        克等語（見原審卷一第一二五至一二七頁）；又稱：每
        次都買一千元，我每次打電話給甲○○，不需講數量他
        就知道；剛開始幾次會跟甲○○講數量、金額，但後來
        交易已經有默契等語（見原審卷二第九、十頁）。對照
        附表所示之通話紀錄，全部六十四次中，僅有五次係由
        甲○○發話予黃亭錡，其餘六十一次均由黃亭錡發話。
        且通話時間雖長短不一，但以數秒、十數秒及二十餘秒
        之通話，佔絕大多數；且黃亭錡於某次發話後之數分鐘
        、十數分或數十分鐘後，多會有第二次發話，而第二次
        之通話時間均極短暫。此與黃亭錡所述：聯絡妥當後即
        至甲○○之住處樓下附近等待，再致電給甲○○表示已
        到達等語，正相符合。若再由黃亭錡所證：我固定拿一
        千元，每次打電話不需講數量被告就知道等語，亦可印
        證各次通話均頗短暫之原因。
  （五）扣案之海洛因及行動電話機：本案案發後，警方在被告
        乙○○身上扣得之白色粉末六包；在甲○○身上查獲行
        動電話機一支；並在甲○○之住處扣得甲○○所有之白
        色粉末三包之事實，為被告二人所不否認，上開白色粉
        末送請法務部調查局鑑驗結果，均係海洛因，重量、純
        度，均如事實欄所示，此有該局之鑑驗通知書可按（見
        偵卷第三三頁、原審卷二第一一六頁）。足見扣案之白
        色粉末確係海洛因無訛。
  （六）黃亭錡就其向被告甲○○購買海洛因之次數及甲○○交
        付海洛因之細節，先後所述，雖非完全一致。然證人之
        陳述有部分前後不符，或相互間有所歧異時，究竟何者
        為可採，法院仍得本其自由心證予以斟酌，非謂一有不
        符或矛盾，即應認其全部均為不可採信；若其基本事實
        之陳述，果與真實性無礙時，則仍非不得予以採信。查
        黃亭錡就其於九十三年十月間至同年十一月獲案為止，
        前後多次，以每次一千元之代價，向被告甲○○購賣海
        洛因之基本事實，前後所述並無不一致之情形，且本院
        基於下述之理由認為黃亭錡部分不一致之供述，並不影
        響黃亭錡曾先後多次向甲○○購買海洛因之認定。茲分
        述如次：
    １、黃亭錡於警詢時供稱：自九十三年十月初起向甲○○購
        買毒品十餘次（見偵卷第二一頁）。於檢察官訊問時證
        稱：十一月初到現在有陸續（向甲○○）拿過幾次，有
        時兩天一次，不記得共買幾次等語（見核退卷第十七頁
        反面）。於原審詰問時證稱：用電話向甲○○買過好幾
        次，五、六次有（見原審卷一第一二六頁）；又稱：我
        每天都會買，約兩天買一次，沒有固定向甲○○買，我
        會向其他藥頭買等語（見原審卷二第九頁）。亦即黃亭
        錡就其向甲○○購買海洛因之次數，所述確有前後不一
        之情形。然黃亭錡購買海洛因之來源不僅甲○○一人，
        且依前述電話通聯紀錄，可知黃亭錡與甲○○之電話聯
        繫可謂頻繁，黃亭錡不能精確說明實際購買之次數，並
        不違常情。又前開黃亭錡與甲○○之間之電話聯繫，與
        海洛因之交易有關，雖極明確；然以電話方式購買海洛
        因者，常包含購買者之探問、出賣者之貨源之聯繫，購
        買者之再次確定、時間、地點之約定、交貨等程序，實
        不能僅以電話聯繫之次數、通話時間或通話之間隔久暫
        ，確定其交易之次數。以本案買賣之情形，因被告甲○
        ○否認販賣，黃亭錡且已無從確定購買之次數，然依黃
        亭錡之各次供述，併對照前述通聯紀錄，可知黃亭錡確
        實多次向甲○○購買海洛因，足以確定之次數為五次。
    ２、被告之選任辯護人雖以黃亭錡就海洛因之交付及收錢之
        經過，前述所述不一，認為黃亭錡之供述，不可採信云
        云。經查，黃亭錡於警詢時供稱：都是甲○○親自收錢
        ，有時甲○○亦親自交海洛因給我，有時是轉託朋友在
        一旁交給等語（見偵卷第二一頁）。然其於同日之檢察
        官訊問時已證稱：「（錢都直接交給甲○○嗎？）對，
        有時是他朋友還是誰我不曉得」（見核退卷第十七頁反
        面、十八頁）。其後於檢察官訊問時更進一步證稱：因
        為甲○○的行動不便，他都叫不知名者拿（海洛因）下
        來；都是甲○○的朋友轉給我等語；並說明其在警詢時
        所述親自交錢予甲○○及交付海洛因乙節，係指最後一
        次交易等語（見偵卷第五三、五四頁）。經查，黃亭錡
        確實於九十三年十一月二十二日在遊樂場交付一千元予
        甲○○，甲○○並指示乙○○交付海洛因，此與事實並
        無不符。被告甲○○於警詢時所稱：有時甲○○亦親自
        交海洛因給我，有時是轉託朋友在一旁交給等語，亦無
        重大不符。被告甲○○係行動不便之人，其託請他人在
        其住處附近交付海洛因予黃亭錡並收取金錢，較合常情
        ，黃亭錡於警詢時係就被告甲○○最後一次交易之經過
        為陳述，不能僅以黃亭錡所為不完全之供述，推認其其
        餘之供述均不可採。至於黃亭錡於原審初次訊問時一度
        證稱：都是以前開電話聯繫購買，未向本案被告買過毒
        品；並稱電話聯繫的對象可能是被告（甲○○）云云（
        見原審卷一第一二五、一二六頁）。然依前述之通聯紀
        錄，以及交付海洛因之地點在甲○○住處樓下或附近等
        事實，可知黃亭錡購買海洛因之對象，確係甲○○，此
        由黃亭錡於第二次訊問時即直指被告，即可印證（見原
        審卷二第九、十頁）。依上所述，黃亭錡所指交付海洛
        因之人及何人收錢之供述，雖有不甚精確之情形，仍不
        自影響其向甲○○購買海洛因之基本事實之認定。同理
        ，黃亭錡就購買海洛因之開始之時間或稱九十三年十月
        初，或稱被逮捕前一、二個月（見偵卷第五三頁），或
        稱十一月初（核退卷第十七頁反面）。亦有不甚一致之
        情形。然黃亭錡並非僅向甲○○一人購買海洛因，其於
        何時開始購買，非必能明確記憶；亦可能是陳述時不夠
        精確、嚴謹，或係記憶上產生之錯誤。且依附表之通聯
        紀錄，足可認定黃亭錡向甲○○購買之時間，約起自九
        十三年十月間；黃亭錡有關購買海洛因始點之供述雖稍
        有出入，亦不影響於本案事實之認定。
  （七）被告其餘辯解不可採之理由：
    １、被告甲○○辯稱係黃亭錡向其「調貨」，或稱其與黃亭
        錡共同購買云云。然黃亭已就其向被告甲○○購買海洛
        因之時間、地點、經過、金額、數量詳細證述，所述與
        電話通聯紀錄顯示者，亦多相符合。黃亭錡向甲○○購
        買海洛因時，或許曾有「調貨」之用語。然黃亭錡之目
        的在交付金錢予甲○○，並取得海洛因，至於甲○○所
        交付之海洛因之來源如何、係向何人「調貨」，顯非黃
        亭錡所知，亦非黃亭錡所關心，所謂「調貨」云云，於
        黃亭錡與甲○○間，實即係買賣。被告甲○○所辯調貨
        、共同購買云云。應係避重就輕之詞。
    ２、被告甲○○、乙○○均辯稱係因黃亭錡欠甲○○錢，甲
        ○○曾因此打黃亭錡，黃亭錡才報復誣陷云云，並舉證
        黃正義、王森源為證。
    （１）經查，黃正義雖證稱：知悉甲○○與黃亭錡有糾紛，
          見過甲○○罵黃亭錡，並用開門的棒子打黃亭錡，時
          間是在94年年初、農曆年過完云云。然黃正義就陳亦
          龍與黃亭錡因何糾紛、甲○○所罵內容等情，均推稱
          忘記了（見原審本院94年10月18日審理筆錄）。所為
          證詞已難遽信。且黃正義所述上開糾紛時間，不但在
          本案販賣毒品之後，黃亭錡更早已入監服刑，如何可
          能與被告甲○○發生糾紛、或挾怨報復而誣陷被告陳
          亦龍、乙○○？況黃正義與甲○○係關係相近之友人
          ；兩人於九十三年三月九日因另案同時被查獲，此據
          黃正義陳述明確。其次，九十三年三月九日同時被查
          獲之黃曉萍，於查獲當時，與甲○○、黃正義相處於
          甲○○之住處房間已達一個星期之久，此據被亦龍、
          黃曉萍陳述在卷。然黃正義卻陳稱：93年3月9日遭查
          獲當日係第一次看到黃曉萍云云。足見黃正義證詞之
          信用性低，不能逕信。再者，王森源雖證稱：曾經載
          甲○○、黃正義、乙○○去郵局領錢，甲○○請伊打
          電話給黃亭錡約見面，黃亭錡到郵局後沒有和伊說話
          ，之後有見到甲○○與黃亭錡吵架，不認識黃正義云
          云（見原審94年11月15日審理筆錄）。然黃正義證稱
          ：我認識王森源，他是甲○○的朋友等語。黃正義又
          證稱：黃亭錡到場後，王森源當面向黃亭錡表示被告
          甲○○找伊；黃正義且未供稱當日乙○○亦有在場。
          亦即王森源、黃正義就當日情形所述明顯不符。況王
          在場之人若有黃正義、乙○○二人，被告甲○○何須
          捨其親近之女友、黃正義，而委請王森源撥打電話與
          黃亭錡？王森源所述不僅與黃正義所述不符，亦與事
          理有違，實難採信。
    （２）被告甲○○辯稱黃亭錡欠錢未還，黃亭錡當日所交付
          之一千元即係黃亭錡之還款云云。然黃亭錡於原審堅
          決否認有借錢或欠款情事。僅稱：曾經有過向被告買
          一千元，我只帶八百元，欠一些零散的一、二百元，
          可能這樣甲○○認為我欠他錢等語（見原審卷一第十
          二頁）。則被告所辯黃亭錡欠款，已難採信。且被告
          甲○○就黃亭錡究竟欠款若干、為何原因借款等情，
          前後所述，亦不一致。於檢察官訊問時稱是因與黃亭
          錡一起合資購買毒品，黃亭錡所欠云云（偵卷第六一
          頁）。於原審九十四年七月二十八日訊問時改稱：黃
          亭錡總共欠伊三千多元，每次借錢金額是幾百元到幾
          千元不等，借錢給他的次數很多，但他後來沒有把錢
          還我云云；於九十四年八月二十九日原審審理時改稱
          ：黃亭錡係於九十三年十月初向伊借款，共約一千多
          元云云；於九十四年十月三日原審審理時又改稱：黃
          欠伊二千多元云云；九十四年十二月二十日審理時稱
          ：（黃亭錡向你借款的理由？）他的理由很多，有時
          說要繳信用卡，借過四、五次云云。就黃亭錡借款之
          金額、目的、次數明顯出入、莫衷一是。況被告陳亦
          龍自身經濟狀況並非寬裕、且無法工作，尚須仰賴政
          府補助度日；且自承因病需要購買海洛因施用止痛。
          縱偶有餘力借款與他人，借款之金額亦當甚為詳記，
          亦無有記憶不清之可能。被告甲○○復辯稱通聯紀
          錄即係伊向黃亭錡索取欠款所撥打云云。然參照附表
          所示之通聯紀錄，僅有極少數通話係被告甲○○主動
          撥打予黃亭錡，各次時間且均不長，顯非催債。且黃
          亭錡交付甲○○之一千元，甲○○主觀上若認為係還
          款，大可逕行納入口袋，豈有轉交予乙○○，併囑請
          乙○○另找適當地點交付海洛因之理？被告甲○○、
          乙○○所辯黃亭錡交付之一千在返還欠款云云，不能
          採信。
    ３、被告甲○○、乙○○又辯稱所扣得之海洛因均係供己施
        用云云。然查，稽諸遠傳電信股份有限公司之回函及附
        件（見原審卷第五八頁以下），可知被告甲○○住處接
        收訊號之基地台位置包括桃園縣中壢市○○路82號13樓
        頂，而查獲地點即百利遊藝場則係位於桃園縣中壢市○
        ○路2號，顯見二處相距頗近，若僅供自用，被告乙○
        ○何以須冒遭查獲之風險而隨身攜帶海洛因六包？其次
        ，扣案之六包海洛因，共計淨重1. 10公克、空包裝重
        1.29公克，純度23.6 8％，若以淨量計算，應屬微量；
        若係供己施用，則裝載於一塑膠袋內再分次取用即可，
        不只可避免遺落，以海洛因價值之高昂而言，亦可減少
        海洛因殘渣留於空袋內之數量損失，何以需分裝成六包
        ？再者，於被告甲○○住處所扣得之海洛因三包，共計
        淨重15.96公克，空包裝重1. 25公克，純度67.58％，
        若以被告甲○○、乙○○所供每日施用之數量換算，該
        等海洛因足供被告二人共同施用達八十至九十六天之久
        （甲○○、乙○○於原審供稱：甲○○、乙○○每次施
        用0.1公克、甲○○每六至八小時施用一次，乙○○則
        每十二小時施用一次，以此施用頻率與數量計算，甲○
        ○、乙○○二人每日合計需施用0.5至0.6公克之海洛因
        ；而在甲○○住處扣得之海洛因較在被告乙○○身上扣
        得之海洛因，其純度相差近三倍之多，自當需稀釋後使
        用。依此推算，被告甲○○住處所扣得之海洛因經稀釋
        為相同之純度後，數量約達四八公克，足供被告二人共
        同施用達八十至九十六天之久）。以被告甲○○經濟狀
        況困窘情形，被告乙○○所施用之海洛因又多係被告甲
        ○○出資購買，此經被告甲○○所陳述在卷。若僅供己
        施用，何須預先購買如此數量？依上所述，因被告甲○
        ○、乙○○均有施用海洛因之習慣，甲○○購買海洛因
        之目的或併供自己施用，然其販入時即兼有販賣之意圖
        ，足可認定。被告甲○○、乙○○所辯，均供己施用云
        云，難以採信。被告二人此部分所辯既無可採信。則法
        務部調查局函覆本院，略稱：若將海洛因盛裝於塑膠袋
        內，放置室內，在台灣正常氣候下歷經三月，應不致於
        產生受潮變質情形，仍可施用等語，即不足以為有利被
        告之認定。
    ４、扣案之海洛因六包，雖係黃亭錡為配合警方辦案，而以
        前述方法查獲。然所謂「陷害教唆」，係指行為人原不
        具犯罪之故意，純因司法警察之設計教唆，始萌生犯意
        ，進而實施犯罪構成要件之行為者而言。申言之，「陷
        害教唆」係司法警察以引誘或教唆犯罪之不正當手段，
        使原無犯罪故意之人因而萌生犯罪而實施犯罪，再進而
        蒐集其犯罪之證據或予以逮捕偵辦。因查緝手段顯然違
        反憲法對於基本人權之保障，且已逾越偵查犯罪之必要
        程度，對於公共利益之維護並無意義，其因此等違反法
        定程度所取得之證據資料，應不具有證據能力。然「陷
        害教唆」與警方對於原已具有犯罪故意並已實施犯罪行
        為之人，以所謂「釣魚」之偵查技巧蒐集其犯罪證據之
        情形有別，尚不得混為一談。經查，被告甲○○前曾有
        多次販賣海洛因與黃亭錡之犯行，黃亭錡且因有該等經
        驗始於獲案後，配合警方查案。亦即甲○○早有販賣海
        洛因圖利之意圖；黃亭錡配合警方辦案而撥打電話予甲
        ○○時，甲○○係因有販賣之意圖而應允，並非黃亭錡
        之引誘、唆使或刺激始起意販賣。否則何以深夜時分，
        黃亭錡仍得前往遊樂場交易？而乙○○仍持有多包之經
        稀釋之海洛因備供販賣？被告所辯本案係警方陷害教唆
        云云，不可採信。且由乙○○自甲○○手中接過黃亭錡
        所交付之一千元，即受甲○○之囑，帶領黃亭錡離開現
        場欲將所攜帶之海洛因交付，足認被告乙○○與甲○○
        間，就該次販賣海洛因有犯意聯絡，並有行為之分擔。
        應附帶敘明者，被告於偵審中雖供承扣案之海洛因係購
        自綽號「阿明」或「明哥」之呂學昌。然警方或偵查機
        關並無因被告之該等供述而查獲呂學昌之紀錄，此觀呂
        學昌之前案紀錄即明。亦即並無證據證明扣案之海洛因
        確實購自呂學昌。其次，因被告甲○○之託請而將海洛
        因交付黃亭錡之不詳身分之人，並無證據證明其知悉所
        交付者係海洛因，或與甲○○有何犯意之聯絡，不能逕
        認為與甲○○共同販賣海洛因。
  （八）被告二人有營利意圖之認定：按販賣海洛因係違法行為
        ，非可公然為之；而海洛因亦無公定之價格，無論瓶裝
        或紙包，均可任意分裝增減分量，而每次買賣之價差，
        亦隨時依雙方資力、關係之深淺、需求之數量、來源是
        否充裕、販賣者是否渴求資金、查緝是否嚴緊、購買者
        被查獲時供述購買對象之可能性之風險評估等，而異其
        標準，非可一概而論，販賣之利得除經坦承及價量俱臻
        明確外，委難察得實情，販賣之人從價差或量差中牟利
        方式雖異，但其圖利之非法販賣行為則一，販賣海洛因
        行為，事涉重典，苟無利潤可圖，被告甲○○、乙○○
        無任意將海洛因讓與他人之可能。被告二人販賣之海洛
        因，雖因渠等否認犯行而無從查知其因販賣海洛因之可
        得之價差。然被告甲○○係藉由不詳姓名印尼人申辦之
        行動電話之門號（此經甲○○於原審供承明確），藉以
        逃避警方之查緝；再參考本案之查獲之經過，亦可印證
        被告甲○○、乙○○對於交易極為小心謹慎。而黃亭錡
        與被告二人亦非極為熟識之友人，亦無多次、無償提供
        海洛因予黃亭錡之理，依上所述，足以證明被告甲○○
        、乙○○有販賣毒品之目的在營利，渠等有營利之意圖
        甚明。
  （九）綜上所述，被告二人有事實欄所示販賣海洛因予黃亭錡
        之事證極為明確，被告其餘所辯，如黃亭錡就自己使用
        電話之號碼不能清楚記憶並不合常情、黃亭錡係為獲邀
        減刑寬典始為不實之證述、扣案物何以無夾鏈袋、分裝
        鏟、磅砰等物等，因均不影響於本案事實之認定，無逐
        一論列之必要，附此敘明。
  二、論罪科刑：
  （一）查黃亭錡係在配合警方之偵查作為下，佯稱欲購買海洛
        因，其雖無實際購毒之真意，惟被告甲○○、乙○○確
        實有販毒之故意；且黃亭錡至約定之遊樂場後已交付價
        金一千元予被告甲○○收受，後者已囑付被告乙○○至
        遊樂場外交付，足見被告甲○○、乙○○均已著手實施
        販毒之行為，僅因黃亭錡係為協助警察辦案，並無買受
        之真意，且係在警察監視之下伺機逮捕，事實上亦未完
        成買賣，是該次行為（即事實欄三部分），僅能論以販
        賣未遂。
  （二）核被告甲○○所為，係犯毒品危害防制條例第四條第一
        項之販賣第一級毒品既遂罪（事實欄二部分）及同條第
        六項、第一項之販賣第一級毒品未遂罪（事實欄三部分
        ）。被告乙○○所為，係犯毒品危害防制條例第四條第
        六項、第一項之販賣第一級毒品海洛因未遂罪（即事實
        欄三部分）。被告甲○○、乙○○持有海洛因之低度行
        為，應為販賣海洛因之高度行為所吸收，不另論罪。
  （三）被告甲○○、乙○○間，就上揭販賣海洛因未遂之犯行
        （事實欄三部分），有犯意聯絡及行為分擔，均為共同
        正犯。被告甲○○先後多次利用不詳身分之人將海洛因
        交付黃亭錡，為間接正犯。
  （四）被告甲○○先後多次販賣海洛因既遂及一次販賣海洛因
        未遂之犯行，時間緊接，所犯為構成要件同一之罪名，
        顯係基於概括犯意反覆為之，屬連續犯，依刑法第五十
        六條規定論以情節較重之連續販賣第一級毒品既遂之一
        罪。且販賣第一級毒品既遂罪，法定本刑為死刑、無期
        徒刑部分，依法不得加重，僅就併科罰金部分加重其刑
        。
  （五）被告甲○○、乙○○前有事實欄一所示之犯罪、科刑及
        執行情形，此有被告二人之前案紀錄表可參，被告二人
        於受有期徒刑之執行完畢，五年以內各再犯本件最重本
        刑為有期徒刑以上之罪，均為累犯，均應依刑法第47條
        之規定，遞加重其刑（其中本刑為死刑及無期徒刑部分
        ，亦不得加重其刑）。
  （六）被告乙○○著手販賣第一級毒品之犯行，尚未達既遂程
        度，應依刑法第二十六條前段規定予以減輕其刑，就前
        述加重其刑部分，並應依法先加後減之。
  （七）被告二人犯後雖未坦承犯行，然觀諸被告本案販賣海洛
        因之情節，可知被告二人係一般所謂之街頭販賣者，此
        與一般有規模、週延、縝密、大量之供應販賣毒品者，
        有相當之差距；且被告甲○○不良於行，平日並無固定
        之工作，靠救濟金渡日，始鋌而走險圖藉販賣海洛因圖
        利，然所販賣之之數量、次數不多；被告乙○○係甲○
        ○之女友，更僅因偶然之機會，唯一一次參與販賣，觀
        諸被告二人本案犯罪之情狀，在客觀上可以引起一般同
        情，本院認為即予宣告法定低度刑期，猶嫌過重，爰依
        刑法第五十九條之規定減輕其刑。
  （八）審酌被告甲○○、乙○○販賣毒品予人吸食，不啻誘使
        購毒者犯罪，因此衍生犯罪、流毒不淺，危害社會治安
        、國民生活健康不輕，犯後又不能勇於認錯，心存僥倖
        ，飾詞圖以卸責，未見悔意，並參以被告甲○○二人販
        賣之次數，參與之程度，各量處如主文所示之刑
  （九）沒收：
    １、扣案之海洛因六包（淨重1.10公克、空包裝重1.29公克
        ，純度23.68％）、三包（共計淨重15.96公克，空包裝
        重1. 25公克，純度67.58％），均係查獲之毒品。盛裝
        海洛因之包裝袋因已無法完全與海洛因析離，而應視為
        毒品之一部，均應依毒品危害防制條例第十八條第一項
        前段之規定，沒收銷燬之。應附帶說明者，在乙○○身
        上扣得之海洛因六包，係被告甲○○、乙○○共同出資
        購買，該等海洛因係由被告乙○○持有中供共同販賣之
        用，均如前述，故應於被告甲○○、乙○○主文項下諭
        知沒收銷燬。然警方在被告甲○○住處扣得之海洛因三
        包，係甲○○所有，且無證據證明被告乙○○知悉甲○
        ○持有該等供販賣之海洛因，此部分之海洛因自僅能在
        被告甲○○之主文項下，諭知沒收銷燬。至於被告甲○
        ○案發之前販賣予黃亭錡之毒品，因已施用耗盡而不復
        存在，故不予沒收。
    ２、被告甲○○先後各以一千之價格，販賣海洛因予黃亭錡
        五次，其因販賣海洛因犯罪所得財物共計五千元，雖未
        扣案，仍應依毒品危害防制條例第十九條第一項之規定
        諭知沒收，如全部或一部不能沒收時，以其財產抵償之
        。
    ３、扣案之0000000000之行動電話之門號雖係不詳身分之印
        尼籍人士向電信公司所租用，不能沒收。但電話機本身
        ，為被告甲○○所有，業據被告甲○○陳述在卷，且係
        供事實欄二、三之所示販賣毒品所用之物。又沒收為從
        刑之一種，應隨主刑宣告。共同正犯因相互間利用他方
        之行為，以遂行其犯意之實現，本於責任共同之原則，
        共同正犯應對所參與犯罪之全部事實負責，有關從刑之
        沒收部分，雖為他共同正犯所有及所得之物，亦應於其
        本身所處主刑之後，併為沒收之諭知。上開行動電話機
        既係供事實欄二、三之販賣毒品所用之物，揆諸前揭說
        明，自應在被告甲○○、乙○○主文項下，諭知沒收。
    ４、扣案之注射針筒四支，被告否認為其販賣第一級毒品所
        用之物，且乏其他積極事證足證上開物品係被告供本案
        犯罪所用之物，爰不為沒收之諭知。
參、不另諭知無罪部分：
  一、公訴人認為被告甲○○如事實欄二、部分之犯行，被告乙
      ○○與被告甲○○間有共同犯意之聯絡及行為分擔而為共
      同正犯云云。
  二、按犯罪事實應依證據認定之，無證據不得認定犯罪事實。
      又不能證明被告犯罪者，應諭知無罪之判決，刑事訴訟法
      第一百五十四條第二項、第三百零一條第一項分別定有明
      文。又事實之認定，應憑證據，如未能發現相當證據，或
      證據不足以證明，自不能以推測或擬制之方法，為裁判基
      礎。
  三、查黃亭錡始終陳稱海洛因係向被告甲○○所購買，僅有最
      後一次（即員警查獲時）係由被告乙○○擔任交付之行為
      （尚未交付）等語。黃亭錡雖曾於九十四年二月十七日警
      詢時泛稱：我有時打電話去是那個女的接的云云。然黃亭
      錡與被告乙○○於電話中有如何之對話？是否涉及海洛因
      之交易？均有未明。縱認乙○○曾接獲黃亭錡之電話，亦
      無從依此認定被告乙○○就被告甲○○先前販賣海洛因予
      黃亭錡之犯行有何犯意聯絡或行為之分擔；此外亦查無何
      其他積極證據顯示被告乙○○就事實欄二之部分有何參與
      。公訴人起訴之此部分事實，自屬不能證明，依首開說明
      ，本應為被告乙○○無罪之諭知，惟檢察官認此部分與前
      開起訴並論罪科刑部分具有連續犯之裁判上一罪關係，爰
      不另為無罪之諭知。
  四、至於被告甲○○另涉犯轉讓第一級毒品予乙○○、黃曉萍
      罪嫌之部分，因與本件並無何裁判上一罪之關係，且未經
      檢察官起訴，本院自無從予以審酌，應由檢察官另行處理
      ，附此敘明。
肆、原審判決應撤銷之理由：
  一、原審判決認為被告甲○○販賣海洛因予黃亭錡之次數為十
      五次，即於附表編號7、10、12以外之時間內共販賣十五次
      。經查，該等通話紀錄與海洛因之交易有關，固如前述，
      然以電話聯絡方式交易海洛因之過程，可能包含購買者之
      探問、出賣者之貨源之聯繫，購買者之再次確定、時間、
      地點之約定、交貨等程序，其間可能有各種變數，實不能
      僅以各日電話聯繫之次數定其交易之次數。原審法院逕以
      之為認定交易次數之標準，稍嫌率斷。
  二、原審判決就事實欄二之販賣之事實，記載被告甲○○派請
      不詳身分之成年男子交付海洛因予黃亭錡等情。然就該不
      詳身分之成年男子是否知情，是否參與共犯，未明確記載
      ，理由中亦漏未說明。
  三、原審判決於理由中說明被告二人有販賣海洛因營利之意圖
      ，固無不當。然判決書之事實欄就被告二人有該等意圖，
      漏未記載，亦稍有未當。
  四、在被告甲○○住處扣得之海洛因三包，雖係被告甲○○所
      有，且係兼供販賣、吸食之用，然並無證據證明被告乙○
      ○知悉上情或參與九十三年十一月二十二日販賣未遂以外
      之毒品販賣行為。原審認為該三包海洛因係供乙○○與甲
      ○○共同販賣之毒品，而於乙○○部分之判決主文項下，
      諭知沒收銷燬，亦稍有未當。
  五、扣案之0000000000之行動電話之門號係向電信公司所租用
      ，門號本身不能沒收，雖無疑義。然行動電話之SIM卡，
      係行動電話機之一部，買受者購入時即取得SIM卡之所有
      權。0000000000之行動電話機既係被告所有供販賣海洛因
      之用，即無不能沒收SIM卡之問題。原審判決以該電話機
      之SIM 卡不能沒收，似有誤會。且毒品危害防制條例第十
      九條第一項供犯罪所用之物之沒收，仍以屬於被告所有者
      為限。原審判決於判決書理由認定行動電話機係被告甲○
      ○所有，固無不當。然判決書事實欄卻僅記載係甲○○「
      持用」，略嫌簡略。
  六、被告二人上訴否認犯罪，指摘原審判決不當，雖無理由，
      然原審判決既有前述不當之情形，自應由本院將原審判決
      撤銷改判。
據上論斷，應依刑事訴訟法第三百六十九條第一項前段、第三百
六十四條、第二百九十九條第一項前段，毒品危害防制條例第四
條第一項、第六項、第十八條第一項前段、第十九條第一項，刑
法第十一條、第二十八條、第五十六條、第四十七條、第二十六
條前段、第五十九條，判決如主文。
本案經檢察官劉文水到庭執行職務。
中    華    民    國    九十五    年  六  月    二十七日
                  刑事第十四庭  審判長法  官  蘇隆惠
                                      法  官  林秀鳳
                                      法  官  林瑞斌
以上正本證明與原本無異。
如不服本判決，應於收受送達後十日內向本院提出上訴書狀，其
未敘述上訴之理由者並得於提起上訴後十日內向本院補提理由書
（均須按他造當事人之人數附繕本）。
                                      書記官  陳思云
中    華    民    國    95    年    6     月    28    日
附錄：本案論罪科刑法條全文
毒品危害防制條例第四條：
製造、運輸、販賣第一級毒品者，處死刑或無期徒刑；處無期徒
刑者，得併科新臺幣一千萬元以下罰金。
製造、運輸、販賣第二級毒品者，處無期徒刑或七年以上有期徒
刑，得併科新臺幣七百萬元以下罰金。
製造、運輸、販賣第三級毒品者，處五年以上有期徒刑，得併科
新臺幣五百萬元以下罰金。
製造、運輸、販賣第四級毒品者，處三年以上十年以下有期徒刑
，得併科新臺幣三百萬元以下罰金。
製造、運輸、販賣專供製造或施用毒品之器具者，處一年以上七
年以下有期徒刑，得併科新臺幣一百萬元以下罰金。
前五項之未遂犯罰之。
附表                                      計64次
┌──┬───────────┬───────────────┐
│編號│      日  期          │通聯紀錄顯示時間（時：分：秒）│
│    │                      │（甲○○使用門號0000000000號）│
│    │                      │（黃亭錡使用門號0000000000號）│
├──┼───────────┼───────────────┤
│ １ │９３年１０月１日      │12：30：49（甲○○方受話） 4秒│
│    │                      │18：09：53（甲○○方受話）12秒│
│    │                      │18：32：40（甲○○方受話）12秒│
├──┼───────────┼───────────────┤
│ ２ │９３年１０月２日      │07：19：13（甲○○方受話） 7秒│
│    │                      │17：46：16（甲○○方受話）12秒│
│    │                      │18：04：39（甲○○方受話） 6秒│
├──┼───────────┼───────────────┤
│ ３ │９３年１０月３日      │07：06：24（甲○○方受話） 6秒│
│    │                      │07：17：49（甲○○方受話） 7秒│
│    │                      │21：26：34（甲○○方受話）77秒│
├──┼───────────┼───────────────┤
│ ４ │９３年１０月４日      │06：56：09（甲○○方受話）15秒│
│    │                      │07：19：54（甲○○方受話） 5秒│
│    │                      │13：00：18（甲○○方受話）10秒│
│    │                      │13：16：44（甲○○方受話） 3秒│
│    │                      │18：40：32（甲○○方受話）13秒│
│    │                      │23：13：23（甲○○方受話）12秒│
├──┼───────────┼───────────────┤
│ ５ │９３年１０月５日      │01：21：58（甲○○方受話）10秒│
│    │                      │01：29：23（甲○○方受話） 5秒│
│    │                      │12：30：40（甲○○方受話）13秒│
│    │                      │12：48：49（甲○○方受話） 5秒│
├──┼───────────┼───────────────┤
│ ６ │９３年１０月６日      │07：28：55（甲○○方受話）12秒│
│    │                      │07：31：44（甲○○方受話） 8秒│
│    │                      │07：57：39（甲○○方發話）15秒│
│    │                      │08：00：14（甲○○方受話） 8秒│
├──┼───────────┼───────────────┤
│ ７ │９３年１０月９日      │20：33：05（甲○○方受話）41秒│
├──┼───────────┼───────────────┤
│ ８ │９３年１０月１０日    │01：58：32（甲○○方受話）50秒│
│    │                      │02：30：16（甲○○方發話）29秒│
│    │                      │02：34：09（甲○○方發話）13秒│
│    │                      │02：47：50（甲○○方發話） 9秒│
│    │                      │09：59：42（甲○○方受話）28秒│
│    │                      │10：50：23（甲○○方受話）16秒│
├──┼───────────┼───────────────┤
│ ９ │９３年１０月１１日    │07：07：27（甲○○方受話）10秒│
│    │                      │07：19：02（甲○○方受話） 5秒│
│    │                      │11：11：17（甲○○方受話）15秒│
│    │                      │11：15：32（甲○○方受話） 4秒│
├──┼───────────┼───────────────┤
│ １０ │９３年１０月１２日    │07：09：30（甲○○方受話）10秒│
│    │                      │07：19：29（甲○○方受話） 6秒│
├──┼───────────┼───────────────┤
│  │９３年１０月１３日    │07：37：23（甲○○方受話） 7秒│
│    │                      │07：39：40（甲○○方受話） 6秒│
│    │                      │20：23：51（甲○○方受話）32秒│
│    │                      │21：26：08（甲○○方受話）13秒│
│    │                      │22：05：47（甲○○方受話） 2秒│
├──┼───────────┼───────────────┤
│  │９３年１０月１７日    │09：43：56（甲○○方發話）67秒│
├──┼───────────┼───────────────┤
│  │９３年１１月１３日    │15：45：37（甲○○方受話）32秒│
│    │                      │15：53：48（甲○○方受話）13秒│
│    │                      │22：15：17（甲○○方受話）18秒│
│    │                      │22：19：45（甲○○方受話） 5秒│
├──┼───────────┼───────────────┤
│  │９３年１１月１４日    │11：58：40（甲○○方受話）25秒│
│    │                      │11：59：17（甲○○方受話）21秒│
│    │                      │12：08：07（甲○○方受話）11秒│
│    │                      │21：20：43（甲○○方受話）13秒│
├──┼───────────┼───────────────┤
│  │９３年１１月１５日    │01：01：18（甲○○方受話）19秒│
│    │                      │01：09：05（甲○○方受話） 7秒│
│    │                      │11：27：55（甲○○方受話）27秒│
│    │                      │11：32：01（甲○○方受話） 7秒│
│    │                      │19：33：18（甲○○方受話）27秒│
│    │                      │19：48：48（甲○○方受話） 7秒│
├──┼───────────┼───────────────┤
│  │９３年１１月１７日    │20：51：46（甲○○方受話）56秒│
│    │                      │22：07：56（甲○○方受話） 3秒│
│    │                      │22：08：29（甲○○方受話）20秒│
├──┼───────────┼───────────────┤
│  │９３年１１月１８日    │15：11：35（甲○○方受話）12秒│
├──┼───────────┼───────────────┤
│  │９３年１１月２０日    │13：01：22（甲○○方發話）56秒│
│    │                      │13：12：05（甲○○方受話） 6秒│
│    │                      │23：09：13（甲○○方受話）18秒│
│    │                      │23：10：19（甲○○方受話） 7秒│
└──┴───────────┴───────────────┘


司法院資訊處製作；財團法人民間司法改革基金會備份。
